臺灣屏東地方法院刑事判決　　　　　　　　　　　　九十二年度交易字第一二六號
　　聲　請　人　臺灣屏東地方法院檢察署檢察官
　　被　　　告　戊○○
　　選任辯護人　葉武侯
右列被告因過失傷害案件，經檢察官聲請簡易判決處刑（九十二年度調偵字第四○號
），本院認不宜以簡易判決處刑，改依通常程序審理，本院判決如左：
    主  文
戊○○因過失傷害人，處有期徒刑月，如易科罰金，以佰元折算壹日。
    事  實
一、戊○○於民國九十一年（簡易判決處刑書誤載為九十二年）四月十九日十六時四
    十六分許，騎乘車號ＷＲＴ－五四○號輕型機車，沿屏東縣九如鄉○○村○○○
    街由東往西方向行駛，途經成功二街與九如路二段交岔路口時，原應注意車輛行
    駛時，駕駛人應注意車前狀況，隨時採取必要之安全措施，且依當時情況為天候
    晴，日間有自然光線、路面乾燥、無缺陷、道路無障礙物，視距良好，並無不能
    注意之情事，竟疏未注意車前狀況，貿然前進通過時，適有陳天騎乘車號ＰＫ
    Ｈ－五九九號重型機車，沿屏東縣九如鄉○○村○○路○段由南往北方向行駛、
    亦疏未注意車前狀況，正通過上開交岔路口之中心，接近行人穿越道駛至，戊○○不及煞避，而撞擊陳天所乘騎機車之右側，雙方人車倒地，陳天受有頭部
    外傷併腦震盪、胸部挫傷及左肋骨二至八根斷裂之傷害。戊○○則受有左小腿三
    條十分公分及二條三公分之傷口（陳天所涉過失傷害罪，業據檢察官以告訴逾
    六個月期間不起訴處分確定）。
二、案經指定代行告訴人丙○○訴由臺灣屏東地方法院檢察署檢察官偵查後聲請以簡
    易判決處刑，經本院改依通常程序審理。
    理  由
一、按犯罪之被害人，得為告訴。告訴乃論之罪，無得為告訴之人或得為告訴之人不
    能行使告訴權者，該管檢察官得依利害關係人之聲請或依職權指定代行告訴人。
    告訴乃論之罪，其告訴應自得為告訴之人知悉犯人之時起，於六個月內為之。刑
    事訴訟法第二百三十二條、第二百三十六條第一項及第二百三十七條第一項分別
    定有明文。次按六個月之告訴期間，應認其在事實上確實無法行使告訴權，其告
    訴期間自得為告訴之時起算（最高法院二十六年決議可資參照）。另按指定代行
    告訴人所為告訴，亦為告訴，固有刑事訴訟法第二百三十七條之適用，未經檢察
    官指定以前，自無該條之適用，其經指定者，告訴期間應自指定之時起算（最高
    法院九十年台上字第一一一三號判決參照）。經查：陳天於八十五年一月十七
    日曾因頭外傷導致右腦硬膜外出血，左腦挫傷紀錄，當時由寶建醫院轉至他院接
    受開顱手術。八十五年十月十日又因車禍頭部外傷、右胸挫傷致第五肋骨骨折。
    八十六年七月六日至寶建醫院門診時訴說頭暈、記憶力下降、再次接受電腦斷層
    攝影檢查即發現有兩側額腦膜下輕度積水，左顳腦水樣化（萎縮）現象。九十一
    年四月十九日於寶建醫院有第三次外傷之紀錄，傷害較嚴重之地方為胸部挫傷，
    有左側第二至第八肋骨骨折，是次頭部電腦斷層攝影並未顯示有明顯出血或傷害
    ，只顯示前次額腦膜下積水有增加現象，而此積水現象非一日所致，判斷與該次
    頭外傷無直接關係，病人至院時昏迷指數為七分，約一小時後已升至九分，第二
    天已升至九分出院時（九十一年五月十六日第二十七日）指數為十四分，病人住
    院時及出院後呈現之判斷力降低，陳述能力，事物認知能力低下之症狀恐非完全
    為是次受傷所致，可能為多次受傷累積所致，至於程度及影響則須接受進一步精
    神鑑定。又陳天自九十一年五月十七日起，因生活起居無法自理，需專人照顧
    ，委由屏東縣私立安德老人養護中心照顧迄今，住該中心期間因行為異常，說話
    顛三倒四，走路不穩，常常不記得自己兒子名字，白天晚上混淆、暴躁，來回不
    停走動。各有寶建醫院九十三年二月九日寶健醫字第三九五二號函、屏東縣私
    立安德老人養護中心住院證明函附卷（見本審理卷第八四頁及第一○八頁）可稽
    。被告受傷後迄檢察官於九十二年八月十九日指定丙○○為指定代行告訴人前，
    被告均係處於判斷力降低，陳述能力及事物認知能力低下，且說話顛三倒四、連
    自己兒子姓名及白天、晚上亦無法記憶及辨明，以致無法行使告訴權之狀況，應
    可認定被害人應屬「不能行使告訴」之人亦明，檢察官因而指定丙○○為代行告
    訴人，於法並無不合。陳天之子丙○○於九十二年八月十八日檢察官訊問時表
    達堅持告訴意思，檢察官隨即於同一次偵訊中緊接指定丙○○為代行告訴人，丙○○雖未於受指定後，再為告訴之表示，然審酌該次偵訊中檢察官之指定密接於
    丙○○「堅持告訴」之後等全部訊問意旨，應認丙○○之告訴意思延續至檢察官
    指定其為代行告訴人之後，此有該偵訊筆錄（見九十二年度調偵字第四○號卷第
    八頁）可參。綜上所述，本件業經代行告訴人丙○○合法告訴，應已無疑，於此
    合先敘明。
二、訊據被告戊○○雖供承於右揭時、地因乘騎通過交岔路口時與被害人陳天發生
    車禍之事實不諱，惟矢口否認有何過失傷害之犯行，辯稱：當時我騎車到紅綠燈
    那邊，我等綠燈亮我才騎過去，是因為陳天騎機車闖紅燈來撞我的，證人甲○○有看到車禍發生的經過云云。惟查：
  (一)右揭事實，業據被害人陳天之子即指定代行告訴人丙○○分別於警訊、偵查中
    及本院審理指訴綦詳，並有道路交通事故調查報告表、寶建醫院診斷證明書各一
    紙及車禍現場暨車輛損壞照片六張附卷可稽，堪認被害人因車禍受傷屬實。
  (二)雖證人甲○○於本院審理時證述：我騎乘機車沿九如路由南往北方向行駛，那時
    騎到交岔路口正在等紅燈，那個老人（指陳天）騎乘機車從我旁邊通過，車速
    約三十至四十公里，行進方向與我相同，那女孩子（指戊○○）騎到中心線的時
    候被那個老人撞到倒下去。那個老人騎過去的時候是紅燈，而且跟我同向，那個
    老人闖紅燈我可以確定，被撞的那個女孩子是由東向西行駛，發生車禍前那個女
    孩子有停下來，女孩子前進的時候是綠燈等語（見本審理卷第六十頁至第六十二
    頁），惟依被告之兄長所委託證人乙○○於九十二年十月三日具狀向本院聲請調
    查狀之內容，提及當事者已找到案發當時的目擊證人（指甲○○），證實當時告
    訴人陳天先生，在案發當日強行穿越紅指才造成此一車禍，且目擊者之所在位
    置為紅燈綠旁的保養廠，在案發當時，正面向號誌之方向乘涼才目睹此一事件之
    前因後果一節，有該狀附卷（見本院審理卷第二十一頁）可佐，就甲○○究於何
    種情狀目擊本件車禍，甲○○所證與乙○○具狀所陳內容顯不相符。證人乙○○
    於本院審理時就此歧異雖結稱：狀紙的內容是聽甲○○的陳述，是伊當時與被告
    之兄楊建華及證人甲○○在紅綠燈下之保養廠見面，甲○○說他有目擊車禍發生
    之情形，伊始認為甲○○應係在保養廠內看到此車禍，而於狀紙內為此記載云云
    （見本審理卷第一一八頁）。然甲○○既係當場對乙○○、楊建華言及目擊車禍
    等情，按諸常理，自無不談論於何種情狀目擊之可能，焉有由乙○○自行揣度而
    記載於上開狀紙之理；再者指定代行告訴人丙○○於本院審理指訴：丁○○（被
    告之父親）於在調解的過程，曾經說過甲○○的兒子在紅綠燈下開汽車保養廠，
    所以甲○○有看到車禍的情形，當天調解時甲○○也有到場等語（見本審理卷第
    六十頁）以觀，代行告訴人並未閱卷，原無從知悉上開乙○○具狀之內容，如非
    甲○○於調解過程確曾在場表示其子之保養廠在肇事路口之紅綠燈下，始見車禍
    發生情形，代行告訴人何能於審理中為此指訴，而與乙○○具狀所述情節大致相
    符，足見代行告訴人此部分指訴應有可採。可知本件車禍發生時證人甲○○究竟
    係騎乘機車正在等紅燈通行，抑或在紅綠燈旁之保養廠乘涼時，而目擊車禍發生
    過程，甲○○於調解程序所言與其審理中所證情節已不相符，而甲○○於審理中
    之證詞復與證人乙○○具狀所陳不相符合，證人甲○○所言是否實在，自非無疑
    ，尚難採為有利於被告認定之依據。
  (三)又本案車禍發生地點係設有行車管制號誌正常運作之交岔路口，雖被告辯稱係被
    害人闖紅燈所致云云，然本件被害人自受傷送醫後，自九十一年五月十七日起經
    送往屏東縣私立安德老人養護中心看護，因意識不清無法到庭陳述車禍肇事之情
    形，究竟何人闖紅燈，僅有被告之單方辯詞，並無其他證據相佐，況且被害人與
    被告之機車行駛方向互異，二人所遵循之號誌必有不同，故應有一方搶黃燈或闖
    紅燈肇事，但因無明確事證，故難遽以推斷係何人未依號誌指示前行。
  (四)被告係由屏東縣九如鄉○○村○○○街由東往西方向行駛，被害人則由九如路二
    段由南往北方向行駛一節，業據被告供述綦詳，且被告所行駛之成功二街係路寬
    六公尺，為支線幹道，被害人所遵行之九如路則為路寬九點二公尺，為幹線道車
    ，單以該交岔路口安全島（指九如路二段方向由南往北方向）兩端相距之距離，
    即有二十公尺之寬度，得知該交岔路口甚為寬敞開闊，被告及被害人無論自成功
    二街東往西或九如路二段南往北通過該交岔路口時，均可輕而易舉注意彼此之行
    車動態各節，亦有道路交通事故調查報告表一紙及車禍現場暨車輛損壞照片六張
    附卷可佐。
  (五)參照道路交通事故調查表所附之事故現場圖及現場照片六張所示，車禍發生後被
    告之機車係倒在九如路二段與成功二街交岔路口靠近北方之行人穿越道上，車頭
    朝向成功二街之方向，九如路二段路面上留有一處長一點七公尺刮地痕，由九如
    路二段由南往北向行人穿越道延伸，被害人之機車則向左傾倒在被告機車的西北
    方向之左上處，車頭亦朝向成功二街之方向，並在行人穿越道中心處留在一處長
    約一公尺之刮地痕，由南向北延伸。另依卷附屏東縣警察局里港分局九如分駐所
    警員楊永洲之偵查報告，得知被害人機車車前掛籃毀壞（實際上僅稍微凹陷），
    機車有後掛籃破損及機車右側有刮痕，而被告所騎乘之機車車前凹陷，左側有刮
    痕等節，及上述刮地痕及二人機車倒地位置研判，可證車禍發生時被害人所騎乘
    機車業已通過交岔路口中心，正持續接近人行穿越道之際，被告突然騎乘機車前
    來，二車煞閃不及，致使被告機車前方正面撞擊被害人所騎機車之右側，雙方所
    騎乘之機車因而失控倒地，被告與被害人各受有前揭所述傷害。退一步而言，果
    如被告所辯稱被害人騎乘機車闖紅燈撞擊其機車一節為實在，則被告之機車左側
    應有受撞擊痕跡，然如前所述，被告之機車僅係車前凹陷，左側有刮地痕，是被
    告機車應非遭被害人所騎機車撞擊之事實，應堪認定。是以，被害人之機車既已
    沿九如路二段向北行駛，並通過交岔路口中心處即穿越成功二街之雙白實線（即
    禁止變換車道線），接近行人穿越道處，已出現於被告視線所及之範圍，加以該
    交岔路口寬敞開闊，無障礙物視野良好，被告竟仍與被害人之機車發生擦撞，足
    證被告確係未注意車前狀況，以致與被害人發生擦撞之過失應堪認定，故被告前
    揭所辯應屬卸責之詞，委無可採。另被害人通過該交岔路口時，未注意右側被告
    所騎乘機車之行進動態，即貿然通過該交岔路口，以致與被告發生車禍，顯然被
    害人亦有疏於未注意車前狀況之過失。
  (六)按汽車行駛時，駕駛人應注意車前狀況，並隨時採取必要之安全措施，道路交通
    安全規則第九十四條第三項定有明文。被告係考領有駕駛執照之人，騎乘機車自
    應注意上述道路交通安全規定。又依附卷之交通事故調查報告表及車禍現場暨機
    車損壞照片六張所示當時情形，本件車禍發生時為天候晴，日間有自然光線、路
    面乾燥、無缺陷、道路無障礙物、視距良好，並無不能注意情事，然被告行經交
    岔路口，於即將通過該交岔路口處時，竟仍未注意左側沿九如路二段行駛已通過
    交岔路口中心處，正接近行人穿越道之被害人機車，以致肇事。雖被害人亦疏未
    注意車前狀況，致發生本件車禍，亦有過失，然仍不能因此而解免被告之罪責。
    且被告過失行為，與被害人受傷間具有相當因果關係。本件事證明確，被告犯行
    堪認定。
三、核被告戊○○所為，係犯刑法第二百八十四條第一項前段之過失傷害罪。爰審酌
    被告無不良前科素行（有臺灣高等法院被告全國前案紀錄表一紙附卷可參），因
    騎乘機車未注意車前狀況，不慎致使被害人受有頭部外傷併腦震盪、胸部挫傷及
    左肋骨二至八根斷裂之傷害，受傷程度非輕，被害與被害人對於車禍發生原因均
    有過失，被告迄今尚未與被害人達成民事上之和解，及否認犯行態度不佳等一切
    情狀，量處如主文所示之刑，並諭知易科罰金之折算標準。
據上論斷，應依刑事訴訟法第四百五十二條、第二百九十九條第一項前段，刑法第二
百八十四條第一項前段、第四十一條第一項前段，罰金罰鍰提高標準條例第一條前段
、第二條，判決如主文。
中      華      民      國    九十三    年      三      月     三十     日
                                臺灣屏東地方法院交通法庭
                                    審判長  法  官  蔡國卿
                                            法  官  柯雅惠
                                            法  官  楊萬益
右正本證明與原本無異。
如不服本判決應於收受本判決送達後十日內向本院提出上訴書狀，其未敘述上訴理由
者，並得於提起上訴後十日內向本院補提理由書狀（均須按他造當事人之人數附繕本
 ）「切勿逕送上級法院」
                                            書記官  呂坤宗
中    華    民    國     九十三      年      四      月       一      日
附錄本判決論罪科刑法條：
刑法第二百八十四條
因過失傷害人者，處六月以下有期徒刑、拘役或五百元以下罰金。致重傷者，處一年
以下有期徒刑、拘役或五百元下罰金。
從事業務之人，因業務上之過失傷害人者，處一年以下有期徒刑、拘役或一千元以下
罰金。致重傷者，處三年以下有期徒刑、拘役或二千元以下罰金。
